【裁判字號】    99,保險簡上,2
【裁判日期】    991116
【裁判案由】    給付保險金
【裁判全文】
臺灣雲林地方法院民事判決           99年度保險簡上字第2號
上  訴  人  乙○○
被  上訴人  新光人壽保險股份有限公司
法定代理人  甲○○
訴訟代理人  丙○○
上列當事人間請求給付保險金事件，上訴人對於中華民國99年6
月30日本院北港簡易庭99年度港保險簡字第2 號第一審判決提起
上訴，本院合議庭於民國99年11月2 日言詞辯論終結，判決如下
：
    主      文
上訴駁回。
第二審訴訟費用由上訴人負擔。
    事實及理由
一、上訴人方面：
    除與原判決記載相同者，茲引用之外，補稱：
  (一)保險法第54條第2 項規定，當保險契約之內容，解釋上發生
    疑義時，應以作有利於被保險人之解釋為原則。因為保險公
    司為專業公司，其所訂定之契約條款為典型定型化契約，被
    保險人僅係接受或不接受契約，而無文字增刪之空間，對於
    理賠範圍之契約文字解釋，如再以限縮解釋之方式來達到規
    避理賠責任，則廣大之被保險人權益將受損，基於公平、正
    義及保險法之立法精神，應保護被保險人之權益。
  (二)系爭防癌保險契約第11條：「被保險人在本契約有效期間內
    ，且在癌症的保險責任開始日起，經醫師診斷確定罹患癌症
    ，並以癌症為直接原因或癌症引起之併發症，經醫師診斷必
    須接受住院治療者，本公司按其實際住院日數乘以保險金額
    千分之四給付『癌症住院醫療保險金』。」第14條：「被保
    險人在本契約有效期間內，且在癌症的保險責任開始日起，
    經醫師診斷確定罹患癌症，並以癌症為直接原因或癌症引起
    之併發症，依醫師之囑咐以門診醫療方式於醫院接受癌症治
    療者，本公司依其實際治療次數，每次按保險金額千分之二
    ‧四給付『癌症門診醫療保險金』。但其癌症門診醫療保險
    金之給付，在本契約同一保單年度內最高不得超過九十次，
    且此項癌症門診醫療保險金給付之醫療項目限於接受注射性
    化學治療、放射線治療及其他必要之癌症門診治療處理。」
    據上條文內容，保險範圍是「癌症為直接原因或癌症所引起
    之併發症」，而癌症所引起之併發症所指為何？是否不包括
    因癌症治療過程（如手術、化學治療）對於被保險人身體所
    造成之損害，而該損害繼續在被保險人之身體造成病痛，被
    保險人為後續之病痛所必要之醫療行為，實值審酌。
  (三)而治療癌症之方法，目前醫學上要看症狀而定，有的要化療
    ，有的要電療，有的手術切除後再化療、電療，但不管怎麼
    樣的醫療行為，都是醫師為處理癌症依當時之狀況下判斷，
    此非病人所能置喙或所願。且上訴人罹患直腸癌，於民國（
    下同）91年遭手術切除直腸後，經過相當之治療，但癌症之
    併發性已終身跟隨，當然癌症之併發症嚴重的可能是癌症轉
    移其他器官，較輕的可能是保住性命，但生理器官功能上之
    重大損傷造成生活上病痛，難道就可說與癌症不相干嗎？
  (四)又陽明醫院與聖馬爾定醫院針對上訴人之病症與治療的必要
    性已函覆法院，依其函覆內容，上訴人住院與門診醫療之病
    症雖為腹瀉、大便失禁、脫水、電解質失衡，但上訴人之上
    揭病症為直腸癌術後之併發症乃不可否認之事實，原審判決
    認定須就癌症之化療、放射線治療才是併發症，此不異要上
    訴人癌細胞繼續纏身才可獲得保險給付，此難道是保險公司
    所樂見。
  (五)被上訴人將「癌症引起之併發症」限縮為因惡性腫瘤本身引
    起的續發性病症，如癌症移轉、癌症引起之脊髓壓迫或惡性
    積液、腫瘤產物或自體抗體引起之代謝性併發症、神經肌肉
    併發症、血液學的併發症等等，而不包括醫療行為所導致之
    病症（如化學治療或放射線治療造成之組織傷害等治療的併
    發症），亦即被上訴人將併發症分為「癌症的併發症」與「
    治療的併發症」二種，然細譯上開契約條文，並未作此區分
    ，僅為「癌症引起之併發症」，故不論為「癌症的併發症」
    與「治療的併發症」均應包括在「癌症引起之併發症」之文
    義解釋範圍。
  (六)本件上訴人是直腸癌手術切除直腸後，一系列之治療對於身
    體之侵害所產生之併發症，此等併發症，若非罹癌在先亦不
    致於有此併發症的結果，因此應予理賠才符保險契約與保險
    法之精神。況上訴人因罹癌已切除直腸，此癌症之併發症將
    終身跟隨上訴人，若腹瀉嚴重、脫水仍有生命危險，是以保
    險給付來補貼醫療支出亦非上訴人所願，詎原審未審酌保險
    法第52條第2 項規定及系爭防癌保險契約之功能性、目的性
    ，即將癌症併發症做限縮解釋實有不當，為此提起上訴，並
    聲明：原判決廢棄；被上訴人應給付上訴人新台幣（下同）
    146,900 元（嗣減縮為135,900 元），及自起訴狀繕本送達
    翌日起至清償日止，按年息10％計算之利息。
二、被上訴人方面：
    除與原判決記載相同者，茲引用之外，補稱：
  (一)系爭防癌保險契約就本件癌症住院保險金與癌症門診保險金
    之給付要件，已規定甚詳，無保險法第54條第2 項之適用：
    查系爭防癌保險契約第11條、第14條已明確約定，被保險人
    需以「癌症為直接原因或癌症引起之併發症」，經醫師診斷
    必須接受住院治療或依醫師之囑咐以門診醫療方式於醫院接
    受癌症治療者，被上訴人始有給付癌症住院保險金或癌症門
    診保險金之責，換言之，被保險人以「癌症」或「癌症引起
    之併發症」為直接原因所接受之住院或門診治療，始為系爭
    防癌保險契約之承保範圍。而所謂「癌症引起之併發症」，
    觀其文義，可知係指惡性腫瘤本身引起的續發性病症，如癌
    症移轉、癌症引起之脊髓壓迫或惡性積液、腫瘤產物或自體
    抗體引起之代謝性併發症、神經肌肉併發症、血液學的併發
    症等等，至於因醫療行為所導致之病症（如化學治療或放射
    治療造成之組織傷害等等），則屬治療的併發症，與癌症引
    起之併發症顯有不同，並非系爭防癌保險契約之承保範圍甚
    明，自無再依保險法第54條第2 項規定另為有利於被保險人
    之解釋，是上訴人主張系爭防癌保險契約所謂「癌症引起之
    併發症」應包含「治療之併發症」等語，要不可採。
  (二)上訴人於97年10月19日至98年11月9 日期間，因腹瀉或大便
    失禁至陽明醫院與聖馬爾定醫院接受住院及門診治療之事，
    並非系爭保險契約之承保範圍，被上訴人無給付是項癌症住
    院保險金與癌症門診保險金之義務：
    1.陽明醫院99年4 月6 日陽字第990406-1號函表示：「病患
      乙○○【按即上訴人】係於90年左右接受直腸癌手術治療
      ，自95年4 月7 日起門診追蹤檢查治療，因病患陸續有腹
      瀉情形發生，為此原因共住院六次，病人於97年10月19日
      門診，主訴嚴重腹瀉已4-5 天，腹瀉、嗝氣、體重減輕，
      故收住院，收住院的原因除病人感覺不適外，腹瀉嚴重時
      會伴隨脫水、電解質失衡等併發症，經檢查治療後，病況
      較改善、穩定，即出院。所以這次住院主要是治療腹瀉。
      」而財團法人天主教聖馬爾定醫院（下稱聖馬爾定醫院）
      99年3 月31日(99)惠醫字第0360號函則指出：「乙○○【
      按即上訴人】於98年5 月至98年11月期間在本院住院治療
      ，係因直腸癌術後併發接口處腸腔狹窄引發大便失禁，間
      接引發脫水及電解質失衡，致需住院治療。乙○○在本院
      門診並無注射性化學治療及放射線治療等治療紀錄。」由
      是可知，上訴人97年10月19日至97年11月1 日於陽明醫院
      接受14天住院，主要係為治療腹瀉，而98年5 月至98年11
      月期間至聖馬爾定醫院住院及門診，係因大便失禁並間接
      引發脫水及電解質失衡，係屬治療之併發症，均非以「癌
      症或癌症引起之併發症」所受之住院或門診治療，且上訴
      人自91年接受直腸癌手術至97年10月間至陽明醫院住院已
      相距約6 年，迄今亦無癌症復發之情形，難認係屬「癌症
      或癌症引起之併發症」，是以，上開住院與門診事實與系
      爭防癌保險契約第11條及第14條所定保險金給付要件已有
      不合。
    2.況且，系爭防癌保險契約第14條但書既已明白約定：「…
      此項癌症門診醫療保險金給付之醫療項目限於接受注射性
      化學治療、放射線治療及其他必要之癌症門診治療。」自
      無再為曲解、為有利於上訴人解釋之餘地，而上訴人即便
      係因「癌症或癌症引起之併發症」於聖馬爾定醫院接受門
      診治療，因其並無接受注射性化學治療、放射線治療或其
      他必要之癌症門診治療，與上開約定不符，被上訴人亦無
      給付癌症門診保險金之責。
  (三)因上訴人既未有癌症復發之事，亦無癌症引起之併發症，請
    求上訴人給付癌症住院保險金及癌症門診保險金自無理由，
    為此聲明：駁回上訴。
三、兩造不爭執之事實：
  (一)上訴人以自己為要保人及被保險人，於89年12月29日向被上
    訴人投保「新光防癌健康終身保險」：
    1.上開保險契約第11條約定：「被保險人在本契約有效期間
      內，且在癌症的保險責任開始日起，經醫師診斷確定罹患
      癌症，並以癌症為直接原因或癌症引起之併發症，經醫師
      診斷必須接受住院治療者，本公司按其實際住院日數乘以
      保險金額千分之四給付『癌症住院醫療保險金』。」
    2.同契約第14條約定：「被保險人在本契約有效期間內，且
      在癌症的保險責任開始日起，經醫師診斷確定罹患癌症，
      並以癌症為直接原因或癌症引起之併發症，依醫師之囑咐
      以門診醫療方式於醫院接受癌症治療者，本公司依其實際
      治療次數，每次按保險金額之千分之二‧四給付『癌症門
      診醫療保險金』。但其癌症門診醫療保險金之給付，在本
      契約同一保單年度內最高不得超過九十次，且此項癌症門
      診醫療保險金給付之醫療項目限於接受注射性化學治療、
      放射線治療及其他必要之癌症門診治療處理。」
  (二)上訴人陸續於下列時間分別至陽明醫院、聖馬爾定醫院接受
    住院及門診治療：
    1.於97年10月19日至同年11月1 日於陽明醫院住院14日；
    2.於98年5 月20日，同年6 月9 日、12日，同年7 月1 日、
      15日、22日，及同年8 月7 日至聖馬爾定醫院門診7 次；
    3.於98年8 月7 日至19日於聖馬爾定醫院住院13日；
    4.於98 年9月4 日、16日、22日、29日，及同年10月16日、
      23日至聖馬爾定醫院門診6 次；
    5.於98年10月30日至同年11月9 日於聖馬爾定醫院住院11日
      。
  (三)陽明醫院99年4 月6 日陽字第990406-1號函表示：「病患乙
    ○○，病歷號181749，係於9 年前（大約民國90年左右）接
    受直腸癌手術治療，從民國95年4 月7 日起在本院門診追蹤
    檢查治療迄今，病患陸續有腹瀉情形發生，為了這個問題，
    病患前後共住院六次（第1 次95年7 月24日至同年8 月10日
    、第2 次96年7 月17日至同年月30日、第3 次96年10月29日
    至同年11月12日、第4 次97年4 月30日至同年5 月13日、第
    5 次97年7 月30日至同年8 月11日、第6 次97年10月19日至
    同年11月1 日），病人於97年10月19日來看門診，主訴嚴重
    腹瀉已4-5 天，腹瀉、嗝氣、體重減輕，故收住院，收住院
    的原因除病人感覺不適外，腹瀉嚴重時會伴隨脫水、電解質
    失衡等併發症，經檢查治療後，病況較改善、穩定，即出院
    。所以這次住院主要是治療腹瀉，直腸癌是9 年前即切除，
    當時切除的範圍多少，有無影響到肛門括約肌，導致以後會
    大便失禁、腹瀉等，我們無從得知當時情況，所以我們下的
    診斷是腸功能障礙合併腹瀉，即直腸癌手術治療後；造成腹
    瀉的原因，有可能是腸蠕動不好（功能性障礙），也有可能
    是癌症手術後引起的併發症。」（見原審卷第15、16頁）
  (四)聖馬爾定醫院99年3 月31日(99)惠醫字第0360號函：「李員
    於98年5 月至98年11月期間在本院住院治療，係因直腸癌術
    後併發接口處腸腔狹窄引發大便失禁，間接引發脫水及電解
    質失衡，致需住院治療。該員在本院門診並無注射性化學治
    療及放射線治療等治療紀錄。」（見原審卷第96頁）
四、兩造主要的爭點在於：上訴人上開請求是否為癌症或癌症所
    引起的併發症所進行的住院或門診治療？
五、得心證之理由：
  (一)按保險契約之解釋，應探求契約當事人之真意，不得拘泥於
    所用之文字；如有疑義時，以作有利於被保險人之解釋為原
    則。保險法第54條第2 項固有明定，惟契約文字業已表示當
    事人真意，無須別事探求者，即不得反捨契約文字而更為曲
    解。則有最高法院17年上字第1118號判例意旨足資參照。次
    按當事人主張有利於己之事實者，就其事實有舉證之責任。
    民事訴訟法第277 條前段定有明文。故民事訴訟如係由原告
    主張權利者，應先由原告負舉證之責，若原告先不能舉證，
    以證實自己主張之事實為真實，則被告就其抗辯事實即令不
    能舉證，或其所舉證據尚有疵累，亦應駁回原告之請求。有
    最高法院17年上字第917 號判例意旨可供參考。本件上訴人
    主張被上訴人依系爭防癌保險契約第11條及第14條之約定，
    負給付保險金之責乙節，為被上訴人所否認，依上說明，自
    應由上訴人負舉證之責。
  (二)本件上訴人以自己為要保人及被保險人，於89年12月29日向
    被上訴人投保系爭防癌保險契約，契約第11條約定：「被保
    險人在本契約有效期間內，且在癌症的保險責任開始日起，
    經醫師診斷確定罹患癌症，並【以癌症為直接原因或癌症引
    起之併發症】，經醫師診斷必須接受住院治療者，本公司按
    其實際住院日數乘以保險金額千分之四給付『癌症住院醫療
    保險金』。」而第14條則約定：「被保險人在本契約有效期
    間內，且在癌症的保險責任開始日起，經醫師診斷確定罹患
    癌症際治療次數，每次按保險金額之千分之二‧四給付『癌
    症門診醫療保險金』。但其癌症門診醫療保險金之給付，在
    本契約同一保單年度內最高不得超過九十次，且【此項癌症
    門診醫療保險金給付之醫療項目限於接受注射性化學治療、
    放射線治療及其他必要之癌症門診治療處理】。」等情，為
    兩造所不爭執，並有新光防癌健康終身保險保險單條款附卷
    可稽，已堪認定。
  (三)又上訴人主張其於上揭時間，分別至陽明醫院住院及至聖馬
    爾定醫院接受門診及住院之事實，有其所提出診斷證明書影
    本3 紙附卷為證，而被上訴人固不爭執上情，惟以：上訴人
    上開住院及門診並非以癌症為直接原因或癌症引起之併發症
    ，依醫師之囑咐以門診或住院醫療方式於醫院接受癌症治療
    等語資為抗辯。經查：
    1.依上開契約約定，被保險人申請癌症住院醫療保險金及癌
      症門診醫療保險金，須以【癌症為直接原因或癌症所引起
      之併發症，而於醫院接受住院或門診治療】為要件，倘非
      以「治療癌症」或以「治療因癌症所引起之併發症」為直
      接原因，自不屬系爭防癌保險契約之承保範圍甚明，可認
      上訴人應先證明其本件請求，合於上開要件。
    2.又所謂「因癌症所引起之併發症」應係指因癌症所直接引
      起的續發性病症（如癌症轉移、癌症或癌腫瘤所直接引起
      的疼痛等），至於因治療癌症的醫療行為（如化學治療、
      放射線治療或外科手術治療等）所造成的併發症（包括治
      療期間的急性併發症或治療後出現的長期併發症，如出血
      、機能障礙、虛弱、抵抗力弱化、感染等），則應屬「由
      癌症治療引起的併發症（即醫療行為之後遺症）」，而非
      屬「因癌症所引起之併發症」，則有華盛頓內科學手冊節
      影本在卷（見本院卷第32－39頁）可資參照。
    3.本件上訴人於【90年間】接受直腸癌手術治療後，於【95
      年】4 月7 日起始陸續至陽明醫院門診追蹤檢查治療迄今
      ，並陸續因腹瀉問題，分別於95年7 月24日至同年8 月10
      日、96年7 月17日至同年月30日、96年10月29日至同年11
      月12日、97年4 月30日至同年5 月13日、97年7 月30日至
      同年8 月11日、97年10月19日至同年11月1 日住院6 次，
      是上訴人於97年10月19日住院係為【治療腹瀉】；又上訴
      人之直腸癌是9 年前即切除，是造成腹瀉的原因，有可能
      是腸蠕動不好（功能性障礙），也有可能是癌症手術後引
      起的併發症；另上訴人係因直腸癌術後併發接口處腸腔狹
      窄引發大便失禁，間接引發脫水及電解質失衡，始於【98
      年】5 月至98年11月期間至聖馬爾定醫院接受住院治療等
      情，有陽明醫院99年4 月6 日陽字第990406-1號函、聖馬
      爾定醫院99年3 月31日(99)惠醫字第0360號函在卷（見原
      審卷第15頁、第16頁、第96頁）可稽。
    4.核陽明醫院、聖馬爾定醫院上開函覆，僅陳明上訴人係以
      嚴重腹瀉、脫水、電解質失衡症狀為原因，而於上開時間
      分別至各該醫院接受住院及門診治療，並未確認上訴人之
      上開病症係因其前所罹患之直腸癌或直腸癌所引起之併發
      症，是上訴人遽以上開函覆內容，主張其係因直腸癌或直
      腸癌引起之併發症而住院或門診接受治療，尚嫌無據，要
      難逕以上揭函文內容逕為對上訴人有利之認定，而認其符
      合系爭保險契約第11條、第14條之給付條件。
    5.況查，上訴人於90年間接受直腸癌手術後，遲至95年4 月
      7 日始陸續至陽明醫院門診追蹤檢查治療迄今，又上訴人
      於上開97年10月19日至同年11月1 日因「直腸癌、腸功能
      障礙併腹瀉」入住醫院治療，出院時，其病例內檢查數值
      顯示其ＣＥＡ為0.7 單位（正常值為3.5 單位以下），故
      上訴人於上開期間並未有直腸癌復發乙情，亦有前揭調處
      結果報告書之調處理由三在卷（見本院卷第58頁）可查；
      另佐以上訴人前於本院言詞辯論期日自承其所罹患之直腸
      癌迄今仍未復發，有本院99年11月2 日之言詞辯論筆錄附
      卷（見本院卷第47頁）可按，足認上訴人前所罹患之直腸
      癌並無復發之情形。
    6.上訴人雖當庭陳稱其先前另向南山人壽保險股份有限公司
      （簡稱南山人壽）所投保之防癌保險，南山人壽已依約理
      賠，被上訴人卻仍拒絕理賠，有違保險約款等語。然核上
      訴人於言詞辯論期日後，於99年11月4 日所補提之南山人
      壽防癌保險相關約款等文件，可知上訴人與南山人壽之防
      癌保險契約，係屬「附加合約」而成《二年限期繳費終身
      家庭防癌保險》，南山人壽之防癌保險約款部分，既無如
      兩造間上開契約第11條「被保險人在本契約有效期間內，
      且在癌症的保險責任開始日起，經醫師診斷確定罹患癌症
      ，並【以癌症為直接原因或癌症引起之併發症】……」等
      文義約定，可見兩件契約之內容不相同，自難比附援引作
      為解釋兩造間之保險約款之依據。
    7.此外，兩造間曾因本件理賠爭議，由「保險事業發展中心
      」進行調處，調處結果已認「被保險人係於91年間接受直
      腸癌切除手術，與此次住院已相距5 年，其主要症狀況療
      ，就【疾病治療的連續性】而言，無法將此次住院之成因
      與癌症併發症相提並論。」有保險事業發展中心保險申訴
      調處委員會調處結果報告書之調處理由附卷（見本院卷第
      58頁）可參。佐以上訴人自承癌症迄今並未復發，可認上
      開結論，並不違事理；準此，上訴人主張其所受嚴重腹瀉
      、脫水等症狀，係以癌症為直接原因或癌症引起之併發症
      為原因，確實與疾病治療的連續性有間。
    8.承上，上訴人為治療所述病症而接受門診或住院治療所支
      出之費用，實難認為系爭防癌保險契約之承保範圍，是上
      訴人依上開契約之約定，請求被上訴人給付癌症住院醫療
      保險金及癌症門診醫療保險金，自難謂為有據。
  (四)至上訴人雖始終以保險法第54條第2 項為據，主張系爭保險
    契約所定「癌症引起之併發症」，解釋上應包括「治療癌症
    引起之併發症」在內，且請領門診醫療保險金亦不以「接受
    注射性化學治療、放射線治療及其他必要之癌症門診治療處
    理」為限云云。惟查：
    1.就上開約定之內容觀之，系爭防癌保險契約就被上訴人給
      付住院醫療保險金及門診醫療保險金之條件，即：被保險
      人除係於保險期間經醫師診斷確定罹患癌症外，需以癌症
      為直接原因或癌症引起之併發症，並經醫師診斷必須接受
      住院或門診治療者，始得請領，且門診醫療保險金請領之
      醫療項目限於接受注射性化學治療、放射線治療及其他必
      要之癌症門診治療處理，既已約定甚詳，依前說明，即無
      別事探求，更為解釋之必要。
    2.況查，保險契約為有償及雙務契約，當事人各有其契約上
      之權利義務，且二者之權利義務具有對價關係，是投保人
      於投保前考慮其所需要保障之保險事故、所願支付之保險
      費等因素，而選擇特定之保險契約後，保險人即依該契約
      所約定承保之事故，評估風險、計算保險費，故若非承保
      之保險事故，風險未列入評估，保險費率未計算在內，自
      不得另為解釋，強令保險人承擔本不負給付保險金額之義
      務，致有害於保險制度之公平及對價平衡原則。從而，在
      未另有特別約定之情形下，實不容上訴人任意擴張或為有
      利於己之解釋。
  (五)末查，本件兩造就就上訴人於原審所請求98年10月30日至同
    年11月9 日在聖馬爾定醫院住院11天所支出之費用，其中11
    ,000元屬被上訴人安心住院保險附約之保險範圍，被上訴人
    復已依約提出保險金，並經上訴人受領乙節，均不爭執，上
    訴人更於本院言詞辯論期日當庭以言詞主張減縮請求的金額
    為135,900 元，有本院上開期日之言詞辯論筆錄在卷（見本
    院卷第48頁）可稽，則兩造對被上訴人安心住院保險附約部
    分既無爭執，本院乃不另就上訴人此部分之請求為審酌。
六、綜上所述，本件上訴人主張被上訴人依系爭防癌保險契約第
    11條、第14條之規定，應給付其於97年10月起至98年11月間
    ，分別至陽明醫院、聖馬爾定醫院接受門診及住院治療所支
    出之費用云云，核上訴人迄未能就其所支出之上揭費用係以
    「治療癌症或因癌症所引起之併發症」為直接原因之事實，
    舉證以明，揆諸首揭規定及說明，上訴人依系爭防癌保險契
    約第11條、第14條請求被上訴人給付其所支出之門診及住院
    醫療費用共135,900 元，及自起訴狀繕本送達翌日起至清償
    日止，按年息10％計算之利息，為無理由，不應准許。原審
    為上訴人敗訴之判決，依首揭規定及判例意旨，核無不當之
    處，上訴意旨仍執前詞，聲明求予廢棄改判，自屬無據，應
    予駁回。
七、本件事證已臻明確，兩造其餘主張及攻擊防禦方法，經本院
    斟酌後，認為均不足以影響本判決之結果，自無一一詳予論
    駁之必要，併此敘明。
八、據上論結，本件上訴為無理由，依民事訴訟法第436 條之1
    第3 項、第449 條第1 項、第78條，判決如主文。
中    華    民    國    99    年    11    月    16    日
                  民事第一庭    審判長  邱瑞裕
                                法  官  蔣得忠
                                法  官  黃玉清
以上正本係照原本作成。
本判決不得上訴。
中    華    民    國    99    年    11    月    16    日
                                書記官  王振州

司法院資訊處製作；財團法人民間司法改革基金會備份。
